臺灣桃園地方法院民事裁定
111年度消債更字第121號
聲  請  人  
即債務人    蘇盈之  

上列當事人因消費者債務清理事件聲請更生，本院裁定如下：
    主  文
一、債務人甲○○自民國一百一十一年七月二十九日下午四時起開
    始更生程序。
二、命司法事務官進行本件更生程序。
    理  由
一、按債務人不能清償債務或有不能清償之虞者，得依本條例所
    定更生或清算程序，清理其債務；債務人無擔保或無優先權
    之本金及利息債務總額未逾新臺幣（下同）1,200萬元者，
    於法院裁定開始清算程序或宣告破產前，得向法院聲請更生
    ，民國107年12月26日修正並公布施行之消費者債務清理條
    例（下稱消債條例）第3條、第42條第1項分別定有明文。次
    按債務人對於金融機構負債務者，在聲請更生或清算前，應
    向最大債權金融機構請求協商債務清償方案，或向其住、居
    所地之法院或鄉、鎮、市、區調解委員會聲請債務清理之調
    解；債務人為前項請求或聲請，應以書面為之，並提出財產
    及收入狀況說明書、債權人及債務人清冊，及按債權人之人
    數提出繕本或影本。協商或調解成立者，債務人不得聲請更
    生或清算。但因不可歸責於己之事由，致履行有困難者，不
    在此限；又自債務人提出協商請求之翌日起逾30日不開始協
    商，或自開始協商之翌日起逾90日協商不成立，債務人得逕
    向法院聲請更生或清算，復為消債條例第151條第1項、第2
    項、第7項及第153條所明定。再按法院開始更生程序之裁定
    ，應載明其年、月、日、時，並即時發生效力；法院裁定開
    始更生或清算程序後，得命司法事務官進行更生或清算程序
    ；必要時，得選任律師、會計師或其他適當之自然人或法人
    一人為監督人或管理人，消債條例第45條第1項、第16條第1
    項分別定有明文。
二、聲請意旨略以：聲請人即債務人甲○○前積欠金融機構債務無
    法清償，於110年7月間向最大債權銀行即中國信託商業銀行
    聲請前置協商，惟當時聲請人收入有限，僅能負擔每月1,00
    0元之還款方案，因此最大債權人無法提供方案，並於111年
    2月17日通報協商不成立，又聲請人主張其無擔保或無優先
    權之債務總額為88萬8,383元，未逾1,200萬元，且未經法院
    裁定開始清算程序或宣告破產，爰聲請裁定准予更生等語。
三、經查：　　
　㈠本條例所稱消費者，指5年內未從事營業活動或從事小規模營
    業活動之自然人；前項小規模營業指營業額平均每月20萬元
    以下者，消債條例第2條第1、2項定有明文。又消債條例第2
    條第1項所稱5年內從事小規模營業活動，係指自聲請更生或
    清算前1日回溯5年內，有反覆從事銷售貨物、提供勞務或其
    他相類行為，以獲取代價之社會活動，依其5年內營業總額
    除以實際經營月數之計算結果，其平均營業額為每月20萬元
    以下者而言，例如：平均月營業額未逾20萬元之計程車司機
    、小商販等即屬之（參照辦理消費者債務清理事件應行注意
    事項第1點）。經查，參以聲請人勞工保險被保險人投保資
    料表及國稅局綜合所得稅各類所得資料清單，可知聲請人於
    聲請更生前，均投保在民間公司，且無從事小額營業活動，
    自得依消債條例聲請更生，合先敘明。　　
  ㈡又聲請人以其有不能清償債務情事，向最大債權銀行聲請債
    務清理前置協商，經最大債權銀行於111年2月17日以協商不
    成立通報結案等情，業經聲請人所提出財團法人金融聯合徵
    信中心資料附卷可參(本院卷第43頁)，並經中國信託商業銀
    行函覆本院確認無訛，是聲請人確已依消債條例第151條第1
    項、第153之1第1項之規定，於聲請更生前聲請銀行前置協
    商，本院自得斟酌聲請人所提出之資料及調查之證據，再綜
    合聲請人目前全部收支及財產狀況，評估是否已達不能維持
    最低生活條件，而有「不能清償債務或有不能清償之虞」之
    情形。
四、經查，本院於審理程序中函詢全體債權人陳報債權，最大債
    權人中國信託商業銀行股份有限公司陳報其債權總額為37萬
    2,752元。另國泰世華商業銀行股份有限公司陳報其債權總
    額為10萬2,963元、花旗商業銀行股份有限公司陳報其債權
    總額為8萬6,417元、玉山商業銀行股份有限公司陳報其債權
    總額為5萬1,754元、台新國際商業銀行股份有限公司陳報其
    債權總額為13萬113元、合迪股份有限公司陳報其債權尚有9
    萬6,460元，屬於有擔保債權，總計聲請人已知悉之無擔保
    債權總額為74萬3,999元，未逾1,200萬元，惟因聲請人陳報
    其每月僅能負擔1,000元，無法負擔最大債權銀行所提供之
    任何方案，致雙方調解不成立等情，業經本院調函詢中國信
    託商業銀行查明無訛，堪認聲請人本件之聲請已踐行前開法
    條之前置調解程序規定。
五、次查，依聲請人所提出財產及收入狀況說明書、全國財產稅
    總歸戶財產查詢清單、機車牌照及保單帳戶一覽表（參本院
    卷第11、33、240、241<未編頁>頁），顯示聲請人名下有99
    年出廠之光陽機車一輛，應仍有相當價值，及國泰人壽保險
    公司保險契約3份，保單價值準備金合計約為7,850元，此外
    並無其他任何財產。另收入來源部分，聲請人聲請更生前二
    年期間，係自109年4月14日起至111年4月13日止，故以109
    年4月起至111年3月止之所得為計算。據聲請人陳報其於109
    年4月起至110年2月間，係於家福股份有限公司任職，每月
    薪資所得約為2萬3,040元，薪資所得總計25萬3,440元(2萬3
    ,040元×11月=25萬3,440元)。另於110年3月起至111年3月止
    ，聲請人陳報其於天川養生館擔任櫃台人員，每月薪資所得
    約為2萬5,250元，薪資所得總計32萬8,250元(2萬5,250元×1
    3月=32萬8,250元)。另聲請人於110年7月20日領有特殊境遇
    家庭緊急生活扶助金1萬5,281元，是聲請人聲請更生前二年
    之所得收入總計為59萬6,971元（25萬3,440元＋32萬8,250元
    ＋1萬5,281元＝59萬6,971元）。另聲請更生後，聲請人陳報
    其目前仍於天川養生館擔任櫃台人員，據聲請人所提出之郵
    局存摺明細表所示，聲請人每月薪資所得約為3萬元，認以
    每月3萬元為聲請人聲請更生後每月可處分之所得收入計算
    。
六、另按「（第1項）債務人必要生活費用，以最近一年衛生福
    利部或直轄市政府所公告當地區每人每月最低生活費1.2倍
    定之。（第2項）受扶養者之必要生活費用，準用第1項規定
    計算基準數額，並依債務人依法應負擔扶養義務之比例認定
    之。（第3項）前二項情形，債務人釋明更生期間無須負擔
    必要生活費用一部或全部者，於該範圍內，不受最低數額限
    制；債務人證明確有必要支出者，不受最高數額及應負擔比
    例之限制」，此為消債條例第64條之2所明定。是查，聲請
    人所列每月必要支出有租金7,500元(已計算分擔額)、伙食
    費6,000元、日常生活消耗品4,000元、通訊費899元、交通
    費1,000元、電費800元，總計2萬199元，另未成年子女扶養
    費5,000元、父親扶養費5,000元。衡諸衛生福利部所公布10
    5年度至107年度桃園市平均每人每月生活之最低生活費1萬3
    ,692元之1.2倍為1萬6,430元、108年度之平均每人每月生活
    之最低生活費1萬4,578元之1.2倍為1萬7,493元、109、110
    及111年度之平均每人每月生活之最低生活費1萬5,281元之1
    .2倍為1萬8,337元。聲請人每月個人生活必要支出費用為2
    萬199元，已逾衛生福利部所公布桃園市每月最低生活費用
    ，聲請人既已聲請更生，更應撙節支出，惟聲請人所列日常
    生活消耗品4,000元部分略顯過高，是認應酌減為3,000元較
    為妥適，是認聲請人聲請更生後每月必要支出費用以1萬9,1
    99元計算。另未成年子女扶養費部分，本院衡以一般情形，
    未成年人日常生活較為單純，且多依附父母生活，亦爰依上
    開109年度桃園市每人每月最低生活費1.2倍之7成（即1萬2,
    836元）為標準計算，又聲請人應與其前配偶共同負擔扶養
    費用，聲請人每月應負擔之扶養費應為6,418元，是聲請人
    主張其未成年子女之扶養費5,000元，應屬有理由，予以列
    計。另父親扶養費部分，經本院依職權調閱聲請人父親所得
    資料，其父親於109年薪資所得總計為32萬2,473元，平均每
    月約為2萬6,873元，尚無扶養之必要，雖聲請人陳稱其身為
    子女，每月仍須給付父親生活費貼補開銷，惟其既已聲請更
    生，其個人所盡孝道之行為，應不得建立於不利全體債權人
    債權受償之情況下，是認聲請人主張父親扶養費5,000元部
    分，應屬理由。故認聲請人每月必要支出之生活費用為2萬4
    ,199元（1萬9,199元＋5,000元＝24,199元）。
七、從而，聲請人以上開收入扣除必要支出後，每月尚有餘額5,
    801元（3萬元－2萬4,199元＝5,801元）可供清償債務，而聲
    請人現年32歲（79年出生），距勞工強制退休年齡（65歲）
    尚約33年，審酌聲請人目前之收支狀況，至其退休時止，雖
    非顯無法清償聲請人前揭所負欠之債務總額，惟考量聲請人
    日後仍有父親扶養費用需負擔，將致其償還能力下降，且其
    所積欠債務之利息或違約金仍在增加中等情況，堪認聲請人
    之收入及財產狀況，已無法清償債務，當有藉助更生制度調
    整其與債權人間權利義務關係之必要，自應許聲請人得藉由
    更生程序清理債務。
八、綜上所述，聲請人係消費者，已達不能清償債務之程度，經
    消費者債務清理調解不成立，而查無消債條例第6條第3項、
    第8條或第46條各款所定應駁回更生聲請之事由，則其聲請
    ，應屬有據，爰裁定准許，並依同條例第16條第1項規定，
    命司法事務官進行更生程序如主文。
九、本院裁定准許開始更生程序，俾使聲請人得以重建經濟生活
    ，惟本裁定不生使債務消滅之效力，須聲請人於更生程序中
    與債權人協定更生方案，並持續履行完畢後，始能依消債條
    例第73條之規定使全部債務均視為消滅，附此敘明。

中　　華　　民　　國　　111 　年　　7 　　月　　29　　日
              民事第三庭      法　官　林靜梅
以上正本係照原本作成。
本裁定不得抗告。
本裁定業已於111年7月29日下午4 時整公告。
中　　華　　民　　國　　111 　年　　7 　　月　　29　　日
  　                          書記官　劉寶霞